臺灣臺北地方法院刑事判決　　　　　　　94年度易字第1400號
公　訴　人　臺灣臺北地方法院檢察署檢察官
被　　　告　乙○○
上列被告因詐欺等案件，經檢察官聲請以簡易判決處刑（九十四
年度偵緝字第八三八、一一五六號），本院認不宜以簡易判決處
刑，改依通常程序審理，嗣被告於準備程序進行中先就被訴事實
為有罪之陳述，經合議庭裁定改行簡式審判程序，本院判決如下
：
    主  文
乙○○幫助意圖為自己不法之所有，以恐嚇使人將本人之物交付
，處有期徒刑肆月，如易科罰金，以參佰元折算壹日。
    事  實
一、乙○○明知近年來臺灣社會盛行以虛設、租賃、借用或買賣
    人頭帳戶之方式，供詐騙集團作為詐欺他人交付財物，或供
    擄車（鴿）集團恐嚇他人交付贖金等不法用途，亦知金融機
    構帳戶係個人理財之重要工具，且關係個人財產、信用之表
    徵，應可預見他人向其收購金融機構帳戶之存摺、印章、金
    融卡等，可能供詐騙或恐嚇他人錢財所用，亦知悉提供帳戶
    之存摺、提款卡供他人使用，具有幫助掩飾或藏匿他人犯罪
    所得財物之可能性，竟仍基於縱若他人利用其所提供之帳戶
    持以詐欺或恐嚇取財亦不違反其本意之幫助犯罪意思，於民
    國九十二年十二月十八日，以其名義開設中華郵政股份有限
    公司北門郵局（下稱北門郵局）帳號：000000000
    00000000號（起訴書誤載為0000000000
    000000號）帳戶、臺灣中小企業銀行松山分行（下稱
    臺企銀行）帳號：00000000000000號帳戶，
    並於某不詳地點一同將該二帳戶存摺、金融卡及密碼交付與
    某真實姓名年籍不詳之犯罪集團成員使用。俟(一)於九十二年
    十二月二十七日下午九時四十五分，某真實姓名年籍不詳成
    年女子打電話給丙○○，佯稱：丙○○所持的金融卡遭人複
    製，要丙○○回電，並按照指示至附近郵局提款機連線操作
    ，以修改金融卡條碼等語，致丙○○陷於錯誤，依其指示，
    持戶名林瑞鵬（丙○○之夫）、帳號0000000000
    0000號之玉溪農會金融卡，至花蓮縣玉里鎮○○路○段
    一三九號之玉里泰昌郵局自動櫃員機操作，分次匯入新臺幣
    （下同）四萬九千九百八十八元及一萬九千九百八十八元，
    至乙○○之上開北門郵局帳戶內。(二)於九十三年一月二日上
    午十一時四十五分許，某真實姓名年籍不詳成年男子打電話
    給甲○○，威嚇稱：渠與甲○○有工程糾紛，要甲○○出面
    處理，交付十萬元，否則將對甲○○斷手斷腳或對其家人不
    利等語，致甲○○心生畏懼，依該男子指示，至中國信託銀
    行自動櫃員機操作轉帳，分次匯入三萬六千元、七千元，至
    上開乙○○之臺企銀行帳戶內。嗣丙○○、甲○○發現情況
    有異，報警循線查獲。
二、本案分經高雄縣政府警察局移送臺灣高雄地方法院檢察署、
    臺北市政府警察局北投分局移送臺灣士林地方法院檢察署後
    ，由臺灣高雄地方法院檢察署、臺灣士林地方法院檢察署各
    自呈請臺灣高等法院檢察署令轉臺灣臺北地方法院檢察署檢
    察官偵查起訴，經本院合議庭裁定以簡式審判程序審理。
    理  由
一、上揭事實，經查：
（一）前述被告乙○○所有之帳戶分供詐欺及恐嚇他人交付財物
      之事實，業據其坦認屬實，核與被害人丙○○、甲○○之
      指述相符，並有郵局自動櫃員機交易明細表、上述被告北
      門郵局帳戶存簿資料、最近交易資料查詢表（以上見臺灣
      省高雄縣刑事偵查卷宗）、以及中國信託商業銀行自動櫃
      員機交易明細表、上述被告臺企銀行帳戶交易明細資料、
      開戶申請書影本（以上見臺灣士林地方法院檢察署九十三
      年度偵字第九四九二號卷第十六、十九、二十二頁）附卷
      可稽。足認被告任意性之自白與事實相符，應堪採信。
（二）又金融存款帳戶，攸關存款戶個人財產權益之保障，其與
      儲戶存摺、印章、提款卡相結合，專屬性、私密性更形提
      高，除非本人或與本人具有密切關係者，難認有何理由可
      允他人自由使用私人之存摺、印鑑及提款卡，一般人亦均
      有應妥善保管上開物件，防止被他人冒用之認知，且近來
      詐欺及擄車（鴿）勒贖集團犯案猖獗，每每利用人頭帳戶
      為犯罪工具，若任意提供自己帳戶之相關物件與不明人士
      使用，將遭他人於詐騙或恐嚇取財時，作為不法資金進出
      之用，此情當為具有社會生活經驗之成年人所得認識。本
      件被告將其帳戶存摺、金融卡及密碼交付與真實姓名年籍
      不詳之人使用，其有容認以己之帳戶供他人作為詐欺及恐
      嚇取財犯罪時使用之未必故意，甚為灼然。
（三）綜上所述，本件事證明確，被告幫助犯行足堪認定，應予
      依法論科。
二、按刑法上之幫助犯，係對於犯罪與正犯有共同之認識，而以
    幫助之意思，對於正犯資以助力，而未參與實施犯罪之行為
    者而言（最高法院七十五年度臺上字第一五○九號、八十八
    年度台上字第一二七○號判決亦同此意旨）。是以，如未參
    與實施犯罪構成要件之行為，且係出於幫助之意思提供助力
    ，即屬幫助犯，而非共同正犯。本件被告基於幫助之犯意，
    交付前述存摺、提款卡及密碼予真實姓名不詳之成年人，以
    供詐欺及恐嚇他人交付財物使用，已如前述。該等人員並利
    用被告之幫助，使被害人丙○○遭施用詐術而陷於錯誤、使
    被害人甲○○遭施用恐嚇而心生畏懼，因而分別匯款至被告
    所提供之前揭帳戶，故被告所為係參與詐欺及恐嚇罪構成要
    件以外之行為，且在無證據證明被告係以正犯而非以幫助犯
    之犯意參與犯罪之情形下，應認其所為係幫助犯而非正犯行
    為。是核被告所為，係犯刑法第三百三十九條第一項詐欺取
    財罪及第三百四十六條第一項恐嚇取財罪之幫助犯。被告幫
    助他人犯前開二罪名，爰依刑法第三十條第二項之規定，均
    按正犯之刑減輕之。聲請簡易判決處刑書以犯罪集團成員對
    被害人甲○○所稱：若不匯款十萬元至被告之臺企銀行帳戶
    ，將對被害人甲○○家人不利等語，致被害人甲○○按指示
    匯款之事實，認被告此部分係犯幫助詐欺取財罪，尚有未洽
    ，惟簡易判決處刑書所載之犯罪事實與本院認定之犯罪事實
    ，其基本社會事實既屬同一，且本院已依刑事訴訟法第九十
    五條第一款告知被告，使其得行使訴訟上防禦權（見本院九
    十四年十一月四日準備程序筆錄第二頁），本院自應予審理
    ，並變更其起訴法條。又被告以一交付行為同時觸犯前開二
    罪名，為想像競合犯，依刑法第五十五條規定，應從重依幫
    助恐嚇取財罪處斷。爰審酌被告所為已影響社會正常交易安
    全，增加被害人尋求救濟之困難，並使犯罪之追查趨於複雜
    ，危害社會情節甚鉅等，本應予以嚴懲，惟其犯後坦承犯行
    而態度良好，及參酌其犯罪之動機、目的、所受之刺激、手
    段、品行、智識程度等一切情狀，量處如主文所示之刑，並
    諭知易科罰金之折算標準，以示懲儆。
據上論斷，應依刑事訴訟法第四百五十二條、第二百七十三條之
一第一項、第二百九十九條第一項前段，刑法第三十條第二項、
第三百三十九條第一項、第三百四十六條第一項、第五十五條、
第四十一條第一項前段，罰金罰鍰提高標準條例第一條前段、第
二條，判決如主文。
本案經檢察官廖舒屏到庭執行職務
中　　華　　民　　國　　94　　年　　11　　月　　25　　日
　　　　　　　　　刑事第三庭    法　官　胡宗淦
以上正本證明與原本無異。
如不服本判決，應於判決送達後10日內向本院提出上訴狀（應抄
附繕本）。告訴人或被害人如對於本判決不服者，應具備理由請
求檢察官上訴，其上訴期間之計算係以檢察官收受判決正本之日
期為準。
　　　　　　　　　　　　　　　　書記官　張耀鴻
中　　華　　民　　國　　94　　年　　11　　月　　25　　日
附錄法條：
中華民國刑法第339條
(普通詐欺罪)
意圖為自己或第三人不法之所有，以詐術使人將本人或第三人之
物交付者，處5年以下有期徒刑、拘役或科或併科1千元以下罰金
。
以前項方法得財產上不法之利益或使第三人得之者，亦同。
前二項之未遂犯罰之。
中華民國刑法第346條
(單純恐嚇罪)
意圖為自己或第三人不法之所有，以恐嚇使人將本人或第三人之
物交付者，處6月以上5年以下有期徒刑，得併科1千元以下罰金
。
以前項方法得財產上不法之利益，或使第三人得之者，亦同。
前二項之未遂犯罰之。
